【裁判字號】    90,訴,1191
【裁判日期】    901213
【裁判案由】    毒品危害防制條例等
【裁判全文】
臺灣高雄地方法院刑事判決                          九十年度訴字第一一九一號
    公  訴  人  臺灣高雄地方法院檢察署檢察官
    被      告  丙○○
    指定辯護人  本院公設辯護人乙○○
右列被告因毒品危害防制條例等案件，經檢察官提起公訴（八十九年度偵字第一五七
六二號、第一五七六三號），本院判決如左：
    主  文
丙○○連續轉讓第二級毒品，處有期徒刑壹年。又意圖為自己不法所有，而搶奪他人
之動產，處有期徒刑捌月。應執行有期徒刑壹年陸月。
    事  實
一、丙○○明知安非他命業經公告列為毒品防害防制條例第二條第二項第二款第二級
    毒品，不得非法持有、轉讓，竟基於無償轉讓第二級毒品安非他命之概括犯意，
    連續自八十九年六月某日起至同年七月上旬某日止，在高雄市○○區○○路四十
    巷六號許戴章住處，無償轉讓安非他命予甲○○五次、許戴章四次（甲○○、許
    戴章另涉犯毒品危害防制條例案件，均送觀察、勒戒）。另基於意圖為自己不法
    之所有，於九十年七月上旬某日二十二時許，騎乘機車行經高雄市○○區○○路
    與建工路附近時，趁某一騎乘機車之姓名、年籍均不詳之女子不備之際，搶奪該
    女子所有，置放於後口袋內之摩托羅拉廠牌ＣＤ九二八型之行動電話一支（序號
    為000000000000000號），得手後逃離現場。嗣於九十年七月十
    三日十二時許，為警持臺灣高雄地方法院檢察署檢察官所核發之搜索票至高雄市
    鼓山區○○街四十巷六號許戴章住處執行搜索，查獲丙○○及許戴章二人，並扣
    得薄荷腦三包、安非他命吸食器二支及前開搶奪所得之行動電話一支。
二、案經高雄市政府警察局刑警大隊報請臺灣高雄地方法院檢察署檢察官偵查起訴。
    理  由
一、右揭轉讓第二級毒品安非他命之犯罪事實，業據被告丙○○於本院審理時坦承不
    諱（參本院九十年九月四日、十月二十五日、十一月二十九日審判筆錄），核與
    證人甲○○、許戴章於警、偵訊及本院審理時所證述情節相符（參警卷第三頁至
    第四頁，臺灣高雄地方法院檢察署八十九年度偵字第一五七六二號偵查卷第六頁
    至第七頁），是被告轉讓第二級毒品安非他命犯行部分，事證明確，可以認定。
二、訊據被告矢口否認有何搶奪之犯行，辯稱：該行動電話係本名為洪青川即綽號「
    細柱」之人交付與伊，洪青川年約二十六歲，高雄人云云。惟查：
  (一)被告確於八十九年七月上旬某日二十二時許，騎乘機車途經高雄市○○區○○路
    與建工路附近時，因見某一姓名、年籍均不詳之女騎士將其所有之摩托羅拉廠牌
    ＣＤ九二八型之行動電話置放於後口袋內，有機可趁，乃趁該女騎士不備之際，
    搶得該行動電話一情，業據被告於警、偵訊供承不諱（參警卷第一頁至第二頁，
    臺灣高雄地方法院檢察署八十九年度偵字第一五七六二號偵查卷第三頁、第七頁
    反面），復有前開行動電話扣案可稽。
  (二)雖被告於本院審理時改稱為警所查扣之行動電話，係洪青川即綽號「細柱」之人
    所交付，該人約為二十六歲，為高雄人云云，惟本院經向高雄市政府警察局及高
    雄縣警察局調取洪青川之口卡片，均查無該人口卡片資料，有高雄市政府警察局
    九十年十一月十五日高市警戶字第六四九六○號函及高雄縣警察局九十年十一月
    十五日高警戶字第四二二八五號函在卷可證，且本院復向法務部戶役政連結作業
    系統查詢結果，雖查得全國有一名洪青川之人，然該人年僅五歲餘（為民國八十
    五年四月二十日生），有法務部戶役政連結作業系統一紙附審卷足稽，是被告前
    開所辯，顯與前述證據不合，被告所辯顯無可採。
  (三)綜上所述，被告搶奪犯行，事證明確，亦可認定。
三、公訴意旨認被告自八十九年六月間起至同年七月上旬某日止，連續在高雄鼓山區
    ○○街四十巷六號，以每小包新臺幣（下同）五百元或一千元不等價格，販賣第
    二級毒品安非他命予甲○○五次，因認被告此部分所為係販賣安非他命之犯行，
    無非以被告於警訊中自白及證人甲○○於偵查中之供述為憑。訊據被告堅決否認
    有何販賣安非他命犯行，辯稱：伊僅代甲○○向綽號「雅玲」之女子購買安非他
    命等語。經查：
  (一)按犯罪事實應依證據認定之，無證據不得推定其犯罪事實；不能證明被告犯罪者
    ，應諭知無罪之判決，為刑事訴訟法第一百五十四條、第三百零一條第一項所規
    定。再按被告之自白，不得作為有罪判決之唯一證據，仍應調查其他必要之證據
    ，以查其是否與事實相符，刑事訴訟法一百五十六條第二項亦定有明文。
  (二)被告雖於警訊中供承其於八十九年六月初在高雄市○○區○○街四十巷六號許戴
    章住處將安非他命賣給綽號「一原」之甲○○，約四至五次，每次五百元至一千
    元不等云云，惟被告嗣於偵、審理中已否認前開犯行，並改稱係替證人向民族社
    區綽號「雅玲」購買，僅從中抽取一些吸食等語（參臺灣高雄地方法院檢察署八
    十九年度偵字第一五七六二號偵查卷第八頁，本院九十年九月四日審判筆錄）。
    故此，被告於警訊所為販賣安非他命之自白，是否可採，非無疑問。況參諸證人
    甲○○於偵訊、本院審理所證稱係以一千或二千叫被告去跟他人購買，七月初購
    買三、四次，伊在許戴章家中住處等他回來，亦曾與被告一同前往拿安非他命，
    由被告帶至該友人處，被告進去拿，伊在外面等待等語（參臺灣高雄地方法院檢
    察署八十九年度偵字第一五七六二號偵查卷第六頁反面，本院九十年十月二十五
    日審判筆錄），故依證人甲○○前開陳述，可知被告係代證人甲○○購買安非他
    命，而非販賣安非他命一情，堪可認定。
  (三)次按毒品危害防制條例第四條販賣毒品罪之成立必須行為人有牟取不法利益營利
    之意圖而為販入或售出毒品之行為始足當之。本件被告雖於偵、審中自承曾於代
    證人甲○○購買時抽取一些吸食等語，然被告所為與一般販賣毒品之有重利可圖
    ，甘冒被查獲判處重刑風險為毒品交易之情形有別，自不能以被告交付安非他命
  與證人甲○○即有營利意圖，故公訴人認被告係犯同法第四條第二款之販賣第二
    級毒品罪自有未洽，惟公訴人所起訴之交付第二級毒品之社會基本事實相同，本
    院自得變更起訴法條，併為敘明。
四、按安非他命係毒品危害防制條例第二條第二項第二款所定之第二級毒品，核被告
    丙○○轉讓安非他命予許戴章、甲○○所為，係犯毒品危害防制條例第八條第二
    項之轉讓第二級毒品罪，被告轉讓前持有毒品之低度行為已為高度之轉讓行為所
    吸收，不另論罪。被告多次轉讓第二級毒品之犯行，時間緊接，所犯構成要件相
    同，顯係基於概括犯意反覆為之，應依連續犯之規定論以轉讓第二級毒品既遂之
    罪。又公訴人起訴被告販賣安非他命之犯罪事實與本院認定被告所犯轉讓安非他
    命之犯罪事實，為前已述，因其基本社會事實相同，本院自得變更起訴法條，附
    此敘明。另被告搶奪他人之財物，此部分所為係犯刑法第三百二十五條第一項之
    搶奪既遂罪。被告所犯上開毒品危害防制條例第八條第二項之轉讓第二級毒品罪
    及刑法第三百二十五條第一項搶奪既遂罪，犯意各別，行為互殊，犯罪構成要件
    不同，應予分論併罰。爰審酌被告明知施用安非他命嚴重戕害個人身體健康，國
  民因施用毒品而長期蠶食國力，有害國族健康，其影響甚為深遠，且施用安非他
    命所費不貲，染有毒癮者，多因此導致工作不力，家庭失和，被告非但自己施用
    ，甚且轉讓給他人施用，助長他人施用毒品犯行，不容寬貸，惟念犯後已坦承此
    部分犯行；復審酌被告年富力強，竟思不勞而獲，搶奪他人財物，甚為不該，且
    犯後飾詞否認此部分犯行等一切情狀，分別量處如主文所示之刑，並依法定其應
    執行刑。另查，為警於許戴章住處所查獲為被告所有之疑似安非他命之物品三包
    ，經本院送請高雄醫學大學附設中和紀念醫院鑑定結果，並非安非他命，而係薄
    荷腦，有高雄醫學大學附設中和紀念醫院九十年六月五日編號0000－000
    號、二二八號及二二九號檢驗報告三紙在審卷可憑，因非屬違禁物，依法自不得
    宣告沒收。至於扣案之安非他命吸食器二支雖為被告所有，然係供其施用第二級
    毒品安非他命犯罪所用之物，與本案轉讓第二級毒品犯行無關。另扣案之行動電
    話一支，雖為被告犯搶奪犯罪所得之物，然非屬被告所有，依法自不得宣告沒收
    ，爰不為沒收之諭知，併此敘明。
五、據上論斷，應依刑事訴訟法第二百九十九條第一項前段、第三百條，毒品危害防
  制條例第八條第二項，刑法第十一條、第五十六條、第三百二十五條第一項、第
    五十一條第五款，判決如主文。
中      華      民      國    九十      年     十二     月     十三     日
                                  臺灣高雄地方法院刑事第四庭
                                      法    官  張 維 君
右正本證明與原本無異。
如不服本判決，應於判決送達後十日內，向本院提出上訴狀。
                                      書 記 官  趙 美 玲
中    華    民    國      九十      年      十二      月      十三      日


司法院資訊處製作；財團法人民間司法改革基金會備份。
